【裁判字號】    89,訴,526
【裁判日期】    900321
【裁判案由】    侵權行為損害賠償
【裁判全文】
臺灣板橋地方法院民事判決  八十九年度訴字第五二六號
    原      告  戊○○
                丙○○
                丁○○
                己○○
                庚○○
    右五人共同  沈志成  律師
    訴訟代理人
    複  代理人  辛○○  住臺北.
    被      告  乙○○  住臺北.
                甲○○  住臺北.
右當事人間請求侵權行為損害賠償事件，本院判決如左：
    主    文
被告應連帶給付原告戊○○新臺幣柒拾伍萬貳仟拾元，及自民國八十八年十二月二
十五日起至清償日止按年息百分之五計算之利息。
被告應連帶給付原告丙○○、丁○○、己○○、庚○○各新臺幣壹拾萬元，及自民國
八十八年十二月二十五日至清償日止按年息百分之五計算之利息。
原告其餘之訴駁回。
訴訟費用由被告連帶負擔二分之一，原告丙○○、丁○○、己○○、庚○○各負擔百
分之五，餘由原告戊○○負擔。
本判決第一項於原告戊○○以新臺幣貳拾伍萬壹仟元為被告供擔保後，得為假執行。
但被告甲○○如於假執行程序實施前，以新臺幣柒拾伍萬貳仟拾元為原告戊○○預
供擔保後，得免為假執行。
本判決第二項於原告丙○○、丁○○、己○○、庚○○各以新台幣萬肆仟元為被告
供擔保後，得假執行。但被告甲○○如於假執行程序實施前，各以新臺幣柒拾伍萬貳
仟拾元為原告丙○○、丁○○、己○○、庚○○預供擔保後，得免為假執行。
原告其餘假執行之聲請駁回。
    事    實
甲、原告方面：
  一、聲明：
    （一）被告等連帶應給付原告戊○○新台幣（下同）一百零二萬一千九百三十元
          ，暨自起訴狀繕本送達被告等之翌日起至清償日止按年息百分之五計算之
          利息。
    （二）被告等連帶應給付原告丙○○、丁○○、己○○、庚○○各三十萬元，暨
          自起訴狀繕本送達被告等之翌日起至清償日止按年息百分之五計算之利息
          。
    （三）原告等願供擔保，請准予宣告假執行。
  二、陳述：
    （一）被告乙○○於民國（下同）八十七年七月廿一日凌晨五時十五分許，騎乘
          被告甲○○所有車牌號碼ＧＩＦ—六五○號機車後搭載被告甲○○，沿臺
          北縣板橋市○○路由臺北往板橋方向行駛，行經臺北縣板橋市○○路○段
          三一一號前，疏未注意前方人車，隨時採取必要之安全措施，且經行人穿
          越道未讓行人優先通行，而以七十公里以上之速度（限速四十公里）貿然
          前行，適原告之父親陳通壽行進於文化路行人穿越道上，被告乙○○因煞
          車不及而撞擊陳通壽倒地，致陳通壽死亡。被告甲○○明知被告乙○○已
          爛醉如泥，騎乘機車相當危險且易於肇事，竟貿然將機車借予被告乙○○
          騎乘，終致肇事而致陳通壽死亡，被告甲○○所為，與陳通壽之死亡間，
          亦存有相當之因果關係甚明。
    （二）被害人陳通壽因被告之不法侵害致死，依民法第一百八十四條第一項前段
          、第一百八十五條、第一百九十二條之規定，被告自應對被害人之子女即
          原告負連帶損害賠償之責，茲詳列原告等所受損害如下：
        1.原告戊○○部分共計一百零二萬一千九百三十元。
          (1)喪葬費用計七十二萬一千九百三十元；
          (2)精神撫慰金三十萬元。原告戊○○為小學畢業，現為眼鏡行老闆，每月
            收入約二萬五千元，
        2.原告丙○○、丁○○、己○○、庚○○部分精神
            撫慰金各三十萬元。
          原告丙○○、丁○○、己○○、庚○○均為高中畢業，其中原告丙○○現
          為國瑞汽車股份有限公司之員工，每月薪資約三萬二千元，原告丁○○現
          任職台通公司，每月薪資四萬七千元，原告己○○為農會職員，每月薪資
          六萬一千元，原告庚○○為家管。原告係被害人之子女，其間有融洽之親
          子關係，今因被告之不法侵害，致使天倫之樂不再，其所受精神損害誠屬
          非微，爰請求慰撫金數額如上所述。
  三、證據：提出臺北縣車輛行車事故鑑定委員會北鑑字第八七八八五號鑑定意見書
      、臺灣板橋地方法院檢察署相驗屍體證明書、本院八十八年度交訴字第七十九
      號刑事案件傳票、戶籍謄本、戶口名簿、殯葬費收費明細表、國瑞汽車股份有
      限公司薪資單、臺灣高等法院交上易字第一一三號刑事判決之影本各一件、台
      通公司薪資袋之影本二紙為證，並聲請訊問證人林高田與許德龍。
乙、被告方面：
  一、被告乙○○部分：
      被告乙○○未於最後言詞辯論期日到場，惟其前曾到場，並提出書狀為以下之
      聲明、陳述：
      (一)聲明：請求駁回原告之訴及假執行之聲請。
      (二)陳述：
      1.八十七年七月二十一日凌晨五時十五分，在臺北縣板橋市○○路○段三一一
        號前，即對面為臺北縣板橋市○○路○段一八八巷口，受害人陳通壽從板橋
        市○○路○段一五○巷八號之住處前往致理商專運動之路上，係遭被告甲○○酒後超速騎乘車號ＧＩＦ—六五○之三陽１２５型機車撞倒呈昏迷狀態，
        於八十七年七月二十一日凌晨六時五十分在板橋中英醫院不治死亡。本事件
        係被告甲○○騎車肇事，致使受害人陳通壽不治死亡，當時被告乙○○係被
        被告甲○○搭載於該機車後座，於鈞院刑事庭審理時，甲○○串謀證人出庭
        作偽證，反誣賴被告乙○○係騎車肇事者，鈞院八十八年度交訴字第七九號
        刑事判決雖判處被告有期徒刑一年四月，但被告於法定期間內已提起上訴，
        事實真相相信二審法院定能查明，證明本事件被告甲○○騎車肇事，以還給
        被告清白。被告乙○○並非本事件之加害人，自無須對原告等人負任何損害
        賠償責任。
      2.被告乙○○私立景文高職冷凍科畢業，現為瑞將冷凍工程行負責人，每月收
        入三萬元至六萬元不等，名下有中華威力貨車一部。
  （三）證據：提出本院八十八年度交訴字第七九號刑事上訴狀及上訴理由狀影本各
        一份為證。
  二、被告甲○○部分：
      被告甲○○未於最後言詞辯論期日到場，惟其前曾到場，並提出書狀為以下之
      聲明、陳述：
  （一）聲明：
      1.原告之訴駁回。
      2.如受不利判決，被告願供擔保請准宣告免為假執行。
  （二）陳述：
      1.依民法第一百八十四條第一項前段之規定，侵權行為需具故意過失始克成立
        。系爭車號ＧＩＦ—六五○機車雖係被告甲○○所有，但被告甲○○絕無如
        原告所述「明知乙○○已爛醉如泥‧‧‧仍貿然將機車借予乙○○騎乘」之
        情事。八十七年七月二十一日凌晨一點多，被告甲○○與被告乙○○、友人
        許德龍及許德龍另名友人（被告車禍後忘記其姓名）在板橋市○○路○段十
        一號之夢幻人生ＫＴＶ（現已改名為金錢櫃ＫＴＶ）喝酒唱歌，喝到凌晨三
        點多時，許德龍打電話給林高田，叫林高田到夢幻人生ＫＴＶ來唱歌，後來
        林高田到夢幻人生ＫＴＶ唱歌到五點多大家才一起結帳離開，但要離開時，
        許德龍說被告甲○○已經喝得很醉，不要讓被告甲○○騎機車，因此便由另
        一被告乙○○騎被告甲○○之機車載被告甲○○離開，林高田則載許德龍離
        去。林高田所騎乘之機車騎至板橋市○○路與民生路口音紅燈而停下來準備
        等綠燈時再左轉，此時被告乙○○竟疾駛闖紅燈而過，前行約四、五百公尺
        即撞上被害人陳通壽。當時真正爛醉如泥的是被告甲○○，既已爛醉，如何
        能「明知」乙○○已爛醉而借機車予以騎乘？是被告甲○○並不具故意或過
        失，原告所述與事實不符。
      2.被告甲○○高職畢業後，從事幫人裝冷氣等水電之工作，收入並不穩定，名
        下亦無不動產等資產，自本件車禍迄今二前餘，仍無法工作，現無收入。
  （三）證據：提出臺灣省臺北縣私立開明高級工業家事職業學校畢業證書、板橋中
        英醫院診斷說明書影本各一份為證，並聲請就被告精神狀態為鑑定。
丙、本院依職權調閱臺灣高等法院八十九年度交上易字第一一三號刑事卷宗全部（含
    臺灣板橋地方法院檢察署八十八年度偵字第二一五五號、第七五七七號偵查卷宗
    、本院八十八年度交訴字第七九號過失致死刑事卷宗）、本院八十七年度交訴字
    第一八二號過失致死刑事卷宗全部（含八十七年度偵字第一九一八七號、八十七
    年度偵字第一六一八八號偵查卷宗、八十七年相字第八六四號相驗卷宗），並向
    財政部財稅資料中心函調被告之財產歸戶資料、向財政部臺灣省北區國稅局臺北
    縣分局函調被告甲○○八十七年度至八十九年度申報之所得稅資料、向財政部臺
    灣省北區國稅局中和稽徵所函調被告乙○○八十七年度至八十九年度申報之所得
    稅資料。
    理    由
甲、程序方面：
    被告未於最後言詞辯論期日到場，查無民事訴訟法第三百八十六條所列各款情形
    ，爰依原告之聲請，由其一造辯論而為判決。
乙、得心證之理由：
一、原告起訴主張：被告乙○○於八十七年七月二十一日凌晨五時十五分許，以機車
    搭載被告甲○○行經臺北縣板橋市○○路○段三一一號前時，因疏於注意前方人
    車，隨時採取必要之安全措施，且經行人穿越道未讓行人優先通行，而以七十公
    里以上之速度貿然超速前行，適原告之父親陳通壽行進於文化路行人穿越道上，
    被告乙○○因煞車不及而撞擊陳通壽倒地，致陳通壽於死。被告甲○○係車號Ｇ
    ＩＦ—六五○號機車之所有人，其明知被告乙○○已爛醉如泥，仍貿然將機車借
    予被告乙○○騎乘，終致肇事而致陳通壽死亡。被告甲○○所為，與陳通壽之死
    亡間，亦存有相當之因果關係。被害人陳通壽因被告乙○○及甲○○之不法侵害
    致死，依民法第一百八十四條第一項前段、第一百八十五條、第一百九十二條之
    規定，被告自應對被害人之子女即原告負損害賠償之責等語。
二、被告乙○○則以：本事件係被告甲○○騎車肇事致使被害人陳通壽不治死亡，當
    時其係被搭載於機車後座，惟在鈞院刑事庭審理中，被告甲○○勾串證人誣賴成
    肇事者，鈞院八十八年度交訴字第七九號刑事判決雖據而判處其有期徒刑一年四
    月，但其於法定期間內已提起上訴，定能證明本事件係被告甲○○騎車肇事，其
    並非本事件之加害人，自無須對原告負任何損害賠償責任等語置辯。
三、被告甲○○則以：系爭車號ＧＩＦ—六五○機車雖係其所有，但八十七年七月二
    十一日凌晨與友人開ＫＴＶ時，其已爛醉如泥，友人乃建議由被告乙○○載其離
    去，當時其既已爛醉，自無法「明知」被告乙○○已爛醉而借機車予以騎乘？是
    其並不具故意或過失等語資為抗辯。
四、查原告主張被告乙○○於八十七年七月二十一日凌晨五時十五分許，騎乘被告甲○○所有車牌號碼ＧＩＦ—六五○號機車座後搭載被告甲○○，沿臺北縣板橋市
    ○○路由臺北往板橋方向行駛，行經臺北縣板橋市○○路○段三一一號前，疏未
    注意前方人車，隨時採取必要之安全措施，且經行人穿越道未讓行人優先通行，
    而以七十公里以上之速度貿然超速前行，適原告之父親陳通壽正常行進於文化路
    行人穿越道上，被告乙○○因煞車不及而撞擊陳通壽倒地，致陳通壽死亡之事實
    ，為本院八十八年度交訴字第七號過失致死、八十九年度交上易字第一一三號刑
    事案件明白審認，並據提出臺灣高等法院交上易字第一一三號刑事判決之影本一
    件為證，被告乙○○亦因上開過失致死之犯行，經本院判處有期徒刑一年四月，
    台灣高等法院駁回上訴確定，並經本院依職權調本院八十八年度交訴字第七九號
    過失致死、八十九年度交上易字第一一三號刑事案件卷宗查證屬實。並為被告甲○○所不爭執。
五、被告乙○○就被害人陳通壽於右揭時地正常行進於行人穿越道上，遭其與被告甲○○共乘車牌號碼ＧＩＦ─六五０號機車，因疏未注意前方人車，隨時採取必要
    之安全措施，且經行人穿越道未讓行人優先通行，並以七十公里以上之速度貿然
    超速前行撞擊死亡之事實並不爭執，僅否認其係駕車肇事者，並抗辯被告甲○○
    始為真正駕車肇事者等語。惟查：
    1.被告於夢幻人生ＫＴＶ店騎乘機車出發時，係被告乙○○駕駛車號ＧＩＦ－六
    五０號機車，在板橋市○○路、民生路交岔路口等紅燈時，亦係被告乙○○駕駛
    該機車後座搭載被告甲○○，直接闖越路口紅燈，駛向板橋火車站方向之事實，
    業據證人林高田於本院八十七年度交訴字第一八二號被告甲○○被訴過失致死刑
    事案件審理時結證稱：「（當天唱歌）共有五人，有我及甲○○、乙○○、許德
    龍及其友人，是在板橋市○○路○段夢幻世界ＫＴＶ（應係夢幻人生ＫＴＶ），
    現改名為金錢櫃ＫＴＶ，是到了凌晨五點多才結帳離開，是分乘機車，我載許德
    龍騎一部，乙○○載甲○○，許德龍朋友騎一部，往文化路一段方向騎，騎到文
    化路與民生路口，我遇到紅綠燈停下來，乙○○所騎機車闖紅燈從我旁邊呼嘯而
    過，當時有按喇叭，後來綠燈我就左轉民生路，肇事時我未目睹，從出發地點到
    肇事地點不到一公里，從ＫＴＶ離開時確實由乙○○載甲○○，到文化路及民生
    路口時，當時確實是由乙○○載甲○○，超速闖紅燈，當時清晨人車稀少」等語
    （見該卷八十七年十二月十四日訊問筆錄）；嗣於本院八十八年度交訴字第七九
    號被告乙○○被訴過失致死刑事案件調查時，復結證稱：「我小時候就知道乙○○，我跟乙○○不熟，是跟他弟弟比較熟，甲○○也是一樣，我是跟甲○○弟弟
    比較熟，當天是許德龍打電話叫我過去，我喝了高粱酒，現場含我五位，還有一
    個『阿松』，我認識，是小時候認識，但是住哪裡我不知道，˙˙˙喝到幾點我
    不知道，但天要亮了，我那時問人家時間，快五點左右，然後就出來，因為許德
    龍沒有辦法騎了，是我載他，我們騎到文化路、民生路交岔路口的時候，等紅燈
    ，我就停下來，因為我第一個到路口的，我就看朋友有沒有過來，我看見的時候
    ，是乙○○騎的，到那個路口為止，我們是左轉回家，他們（指乙○○、甲○○
    ）是直走，確定沒有錯；˙˙˙」等詞在卷（見該案卷八十八年七月五日訊問筆
    錄）在卷，又證人許德龍於本院上開八十八年交訴字第七九號刑事案件審理時結
    證稱：（法官問：你當天走的時候，甲○○、乙○○是同一部車，你看到是誰載
    誰？）「我從ＫＴＶ下來的時候，他們在騎樓停車那邊爭執，我在那邊吐，那時
    我朋友阿松問我吐好了沒有，可以走了，那時我看到甲○○、乙○○牽著機車過
    來，叫我們小心一點，我看到好像是乙○○騎的，（問：甲○○那時上車了沒有
    ？）都上車了，我們是在民生路、文化路那邊分開的，那時是乙○○騎的，之後
    我就不知道了」、「乙○○有去我家找我，我有跟他說，希望大家朋友，不要推
    卸責任，我說我確實有看到他騎，乙○○是說不是他騎的就不是他騎的，為何要
    承認」等語在卷（見該案卷八十八年七月五日訊問筆錄）可憑。渠二人於本院言
    詞辯論期日到場，林高田仍再證述「因為事隔很久，記憶有些都不清楚了，我印
    象最深刻就是我們在文化路和民生路口左轉的時候，是陳載林，因為林腳上穿的
    海灘鞋是我們在士林夜市買的，至於陳如何會有林的得機車鎖我就不清楚了，我
    印象中林當時已經喝到需要人家扶持下樓的地步，沒有到不省人事的地步但意識
    是否清楚就不知到了。他那時被載姿勢是兩腳開開雙手下垂，沒有抱住陳，癱在
    後座。」等詞、證人許德龍亦證述「當天我們是朋友去ＫＴＶ唱歌大家都以喝的
    差不多了，我自己知道我已不能騎車了，所以我就請林高田載我，有看到甲○○
    他已喝醉了之前他也吐過了，我也吐了那時轉頭看到並且聽到乙○○向林說你已
    喝醉了不要騎車我來騎好了，所以我看到從機車啟動到民生橋下我們分手為止都
    是乙○○騎的。」等語不移。而證人林高田、許德龍與被告乙○○、甲○○皆有
    友人關係，其中證人林高田與被告乙○○、甲○○之親疏關係相當，業據其在本
    院上開八十八年度交訴字第七九號刑事案件中證述「我小時候就知道乙○○，我
    跟乙○○不熟，是跟他弟弟比較熟，甲○○也是一樣，我是跟甲○○弟弟比較熟
    」等語可憑，另證人許德龍係經由被告乙○○始結識被告甲○○，亦據其上開八
    十八年度交訴字第七九號刑事案件中證述「我認識乙○○已十幾年，以前是住長
    安街三弄，是同一弄，甲○○與我是國中同一屆，因為他跟乙○○是作同一行，
    所以我是透過乙○○認識甲○○，與甲○○比較熟是一年多左右」等詞可稽，其
    二人就本案亦無利害關係，要無一致迴護被告甲○○，而獨構陷被告乙○○之理
    。
    2.本院刑事庭於上開八十八年交訴字第七九號刑事案件調查中，實地以公務車勘
    驗，自位於板橋市○○路○段十一號之夢幻人生ＫＴＶ店門口沿文化路往板橋火
    車站方向出發，先經過之文化路二段與民生路交岔路口，即為證人林高田、許德
    龍所稱因紅燈而暫停欲左轉之路口，由夢幻人生ＫＴＶ店門口至文化路二段與民
    生路交岔路口之距離，約為一百五十公尺左右，而由夢幻人生ＫＴＶ店門口至本
    件車禍肇事地點之距離為約六百至七百公尺左右，有八十八年八月十二日勘驗筆
    錄附於該刑事卷可查。是由證人林高田、許德龍所稱被告乙○○駕駛機車直接闖
    越紅燈往板橋火車站方向直行之文化路二段與民生路交岔路口，至本件車禍肇事
    地點之距離，僅四百五十公尺至五百五十公尺左右。以當時被告乙○○、告訴人
    甲○○共乘機車之車速時速約七十公里（此為被告所不爭）而言，距離甚短，約
    在二十八秒至三十三秒左右之短暫時間內即可由該交岔路口駛至本件車禍肇事地
    點（以五百五十公尺之距離計算）。查被告乙○○、甲○○共乘之機車，係以時
    速約六、七十公里之高速直接闖越文化路二段與民生路交岔路口之紅燈，向板橋
    火車站方向疾行，無何停車換人駕駛之跡象，該處至本件車禍肇事地點，又在約
    二十八秒至三十三秒左右之極短暫時間內即可駛抵。再參諸訊以被告乙○○、甲○○於上開刑事案件均各自供稱：於夢幻人生ＫＴＶ店門口坐上機車後，即未換
    人駕駛，自始至終皆係對方駕駛云云（見該案卷八十八年七月五日訊問筆錄、八
    十八年十一月十日審判筆錄）。足證駕駛車號ＧＩＦ－六五０號機車闖越文化路
    二段與民生路交岔路口紅燈直行駛至本件車禍肇事地點撞擊被害人陳通壽致死之
    人係被告乙○○，被告甲○○則為坐於同車後座之人。
    3.被告乙○○、甲○○於本院八十八年度交訴字第七九號刑事案件審理中皆同意
    接受測謊，經本院刑事庭函請法務部調查局以控制問題法、混合問題法對其二人
    實施測謊，結果為：「一、乙○○稱：其未駕機車，肇事係甲○○。經測試呈情
    緒波動之反應，應係說謊。二、甲○○稱：其未駕機車，肇事係乙○○。經測試
    無情緒波動之反應，應未說謊。」，亦有該局八十八年十月十六日陸(三)字第八
    八０七一八八八號鑑定通知書一份在卷足考。按測謊鑑定，係依一般人在說謊時
    ，會產生遲緩、緊張、恐懼、不安等心理波動現象，乃以科學方法，由鑑定人利
    用測謊儀器，將受測者之上開情緒波動反應情形加以紀錄，用以判別受測者之供
    述是否真實。故測謊鑑定，倘鑑定人具備專業之知識技能，復事先獲得受測者之
    同意，所測試之問題及其方法又具專業可靠性時，該測謊結果，自仍得供裁判之
    佐證。被告乙○○、告訴人甲○○二人經實施測謊鑑定之結果，被告乙○○就否
    認其係駕車肇事者，有不實之情緒波動反應，相對於此，告訴人甲○○就同一問
    題，卻無不實之情緒波動反應，益足以證明被告乙○○被告乙○○否認駕車肇事
    ，抗辯當日駕車肇事者係被告甲○○云云，顯與事實不符，不足採取。原告主張
    本件車禍係被告乙○○駕車肇事，堪信為真實。
六、被告甲○○雖抗辯自ＫＴＶ離去時，其已爛醉，無法「明知」被告乙○○已酒醉
    而借機車予以騎乘？是其並不具故意或過失等語資為抗辯。
    1.惟被告甲○○於本院八十八年度交訴字第七九號被告乙○○被訴過失致死刑事
    案件審理中，就當日自ＫＴＶ離去，被告乙○○如何搭載其離去，並行經路徑，
    猶指訴「當天是大概一點多去喝酒，喝了三瓶高粱酒，是乙○○將機車拉去騎，
    乙○○騎機車載我，我當天喝的很醉，走路都要人扶，乙○○騎機車載我時，我
    有點印象，經過紅綠燈（指文化路與民生路交岔路口），我有印象一起喝酒的人
    有停下來等紅燈，但乙○○沒有等，就過去了，我雖然有喝醉，但並沒有到什麼
    都不知道的程度，經過該紅綠燈口時，我轉頭回去看，看後面的人有沒有跟上來
    ，我再轉回頭時，機車有撞到東西，接著我就不醒人事，我坐機車後座是拉機車
    後面的橫桿」、「當天是大概一點多去ＫＴＶ喝酒，喝了三瓶高粱酒，我走路都
    要人扶，是服務生、林高田扶我下樓，乙○○有沒有喝醉，因為他走在前面牽機
    車，所以我不太清楚，乙○○坐駕駛座，看他人三人先走以後，我才爬到機車後
    座給乙○○載，乙○○油門一加，就一直按喇叭，我被刺激，有注意，在十字路
    口（指文化路與民生路交岔路口）紅燈，另三人有停下來，但乙○○沒有停下來
    ，繼續衝過去，我轉頭看另三人有沒有跟上來，後來我就不知道了」等語不移（
    見該案件八十八年七月五日訊問筆錄、八十八年十一月十日審判筆錄），足見其
    上開「我雖然有喝醉，但並沒有到什麼都不知道的程度」之指述，應非子虛。
    2.本院依被告甲○○之聲請函請行政院退除役官兵輔導委員會台北榮民總醫院（
    下稱台北榮民總醫院）對其肇事時之精神狀態進行鑑定，亦認被告於鑑定當時意
    識清晰，態度合作，略顯悔意，情緒尚平穩，言語切題連貫且流暢，無異常之動
    作或行為，否認有憂鬱及死亡意念，否認有被害、被控、關係、誇大等妄想，亦
    無知覺之異常，此外，鑑定當時之判斷力、定向力、近事記憶力、計算能力皆無
    障礙，惟被告於八十七年七月二十一日事發前後所發生之事件呈現部分時間記憶
    喪失之情形。另外對被告為魏氏成人智力測驗，與其過去功能相較未有明顯退化
    情形，又其人格衡鑑認獨立性尚可，但缺乏自信、對人際互動較被動退縮、知覺
    正確度尚可，但在認知思考上，傾向於簡化或窄化較複雜模糊的刺激。根據文獻
    記載，血中酒精濃度達二十—三十ｍｇ／ｄＬ時，可能發生動作及思考減緩；達
    三十—八十ｍｇ／ｄＬ時，動作及認知功能障礙之可能性增加；達八十—二百ｍ
    ｇ／ｄＬ時，可能出現認知功能惡化、判斷錯誤及身體各功能不協調等障礙；若
    達二百—三百ｍｇ／ｄＬ時，可能出現眼球振顫、明顯的口齒不清以及酒精性黑
    矇症；若達三百ｍｇ／ｄＬ以上，則可能產生生命徵象之障礙，並且可能死亡。
    被告於案發前曾與朋友飲酒，而於案發後在板橋中英醫院測得之血中酒精濃度為
    一五一‧八ｍｇ／ｄＬ，其認知功能、判斷能力、動作與協調能力均應已受到酒
    精之影響，以致產生判斷能力以及應變能力之障礙，故認被告於其事故發生前之
    心神狀態，至少已達精神耗弱之程度。有台北榮民總醫院八十九年十一月十六日
    （八九）北總精字第三一○八四號函附之精神狀況鑑定書及八十九年十二月四日
    （八九）北總精字第一○四五九號函在卷供參。足見被告甲○○雖因飲酒過量，
    其認知功能、判斷能力、動作與協調能力均應已受到酒精之影響，以致產生判斷
    能力以及應變能力之障礙，但仍具有一定程度之意識能力，而能認識、了解周遭
    發生之狀況甚明。
    3.另被告乙○○於本件車禍發生後，經送中英醫院醫治時，曾經抽血檢驗血液中
    甲醇（酒精）濃度達一九二點四ｍｇ／ｄＬ之事實，有中英醫院生化、血清檢查
    報告單一份附於本院八十七年交訴字第一八二號刑事卷內足憑。佐以證人即赴現
    場處理本件車禍之警員徐茂益於本院上開八十七年度交訴字第一八二號刑事案件
    曾結證稱：「當時乙○○酒醉，因酒氣很重，從他談話中可知他有喝酒、酒醉情
    形」等語（見本院該案卷第六十一頁），證人林高田於本院上開八十八年度交訴
    字第七九號過失致死案件訊問時證稱：「（問：甲○○、乙○○走出來的時候，
    有沒有晃？）有」等語，足見一般人由被告乙○○之外觀氣味、身體狀態及行為
    反應，均得辨識其已酒醉，被告甲○○雖因飲酒過量，其認知功能、判斷能力、
    動作與協調能力受到酒精之影響，以致產生判斷能力以及應變能力之障礙，但仍
    具有一定程度之意識能力，當可認識、了解被告乙○○之意識，已非常人，此由
    其於本院上開八十八年度交訴字第七九號刑事案件中，指述「乙○○坐駕駛座，
    看他人三人先走以後，我才爬到機車後座給乙○○載，乙○○油門一加，就一直
    按喇叭，我被刺激，有注意」等語益徵。
    綜上，被告甲○○自ＫＴＶ離去時，雖其判斷能力以及應變能力均生障礙，但仍
    動作與協調能力受到酒精之影響，以致產生判斷能力以及應變能力之障礙，但仍
    具有一定程度之意識能力，而能認識、了解周遭發生之狀況甚明。其空言抗辯當
    時其已爛醉，無法判知被告乙○○已酒醉致借機車予以騎乘，並不具故意或過失
    等語，不足採取。
七、按因故意或過失，不法侵害他人之權利者，負損害賠償責任；不法侵害他人致死
    者，被害人之父、母、子、女及配偶，雖非財產上之損害，亦得請求賠償相當之
    金額，不法侵害他人致死者，對於支出殯葬費之人，應負損害賠償責任，民法第
    一百八十四條第一項前項、第一百九十四條、修正前民法第一百九十二條第一項
    分別定有明文。本件被告乙○○既考領有重型機車駕駛執照，為本院刑事庭查閱
    其駕駛執照無誤（見本院八十八年度交訴字第七九號八十八年十一月十日審判筆
    錄），被告乙○○係具有一般常識之成年人，其對酒醉不得駕車之規定，平日自
    當知之甚稔，其於飲酒前及飲酒之際，對飲酒過量（或酒醉）後開車，容易發生
    車禍危險之情，應有所預見，而負有防止此一危險於未然之注意義務，且依當時
    情形亦無何不能防止、注意之情事，其竟怠於注意，未控制自己飲酒之限度，以
    致酒醉。後駕駛機車以時速約七十公里之高速超速疾行，先係按鳴喇叭闖越表示
    禁止通行進入之文化路一段與民生路交岔路口前之紅燈號誌（見道路交通標誌標
    線號誌設置規則第二百零六條第五款第(一)目），隨後駛近文化路一段與文化路一
    八八巷交岔路口之枕木紋行人穿越道之時，又未注意車前狀況，且未注意行人穿
    越道上有無行人，即欲疾行通過，迨發現被害人陳通壽步行穿越上開行人穿越道
    時，因其機車車速過快，一時煞停、閃避不及，其駕駛之機車撞擊被害人陳通壽
    肇事，被告乙○○有應注意能注意而不注意之過失甚明。被告甲○○自承：「我
    雖然有喝醉，但並沒有到什麼都不知道的程度」等語，應足認其於坐上機車離開
    夢幻人生ＫＴＶ店時，應尚有一定程度之意識能力而能認識、了解周遭發生之狀
    況，亦經認定如前，則其於有意識能力之情形下，將機車交由亦已酒醉之被告乙○○駕駛，就本件車禍致被害人陳通壽死亡之事實，亦俱有應歸責之過失責任存
    在。且被告之過失與陳通壽之死亡間，有相當因果關係。從而，原告主張被告應
    負侵權行為之責任，核屬有據。茲就原告請求之各項損害及其數額，審究分述如
    后：
    1.關於殯葬費部分：本件原告戊○○主張其為被害人陳通壽辦理喪葬事宜，支出
      殯葬費用共計七十二萬一千九百三十元，固據提出嘉德禮儀有限公司之收據明
      細表一紙為證。惟所謂殯葬費係指收殮及埋葬費用而言，且以必要者為限。依
      據原告所提出之明細表，其中答禮用毛巾一萬八千元、遊覽車一萬元、大鼓吹
      六千三百元、孝女六千六百元、樂隊一萬八千元、電子琴四千五百元、司儀六
      千五百元等費用部分，並非喪葬所必須，應予扣除。故原告戊○○所得請求被
      告賠償之殯葬費用應為六十五萬二千零三十元。
    2.非財產上損害賠償部分：查原告戊○○、丁○○、丙○○、己○○、庚○○為
      被害人之子女，被害人死亡時為七十七歲之高齡，原告戊○○此十三歲喪父，
      小學畢業，現為眼鏡行老闆，每月收入約二萬五千元，原告丙○○、丁○○、
      己○○、庚○○均為高中畢業，其中原告丙○○四十五歲喪父，現為國瑞汽車
      股份有限公司之員工，每月薪資約三萬二千元，原告丁○○四十二歲喪夫，現
      任職台通公司，每月薪資四萬七千元，原告己○○四十八歲喪父，為農會職員
      ，每月薪資六萬一千元，翠珠三十九歲喪父，現為家管，被告乙○○私立景文
      高職冷凍科畢業，現為瑞將冷凍工程行負責人，每月收入三萬元至六萬元不等
      ，名下有中華威力貨車一部，被告甲○○高職畢業後，從事幫人裝冷氣等水電
      之工作，收入並不穩定，名下亦無不動產等資產，自本件車禍迄今二前餘，迄
      無工作收入等情，並有戶籍謄本、戶口名簿、國瑞汽車股份有限公司薪資單、
      臺灣省臺北縣私立開明高級工業家事職業學校畢業證書之影本各一件、台通公
      司薪資袋之影本二紙為證，本院斟酌兩造之身分、地位、經濟狀況等一切情狀
      ，認為原告各請求三十萬元之慰撫金猶屬過高，應以各十萬元為適當。
    綜上，原告戊○○請求被告連帶賠償在七十五萬二千零三十元，及自八十八年十
    二月二十五日（即起訴狀繕本送達翌日）起至清償日止按年息百分之五計算之利
    息，原告丁○○、丙○○、己○○、庚○○請求被告連帶賠償各在十萬元及自八
    十八年十二月二十五日（即起訴狀繕本送達翌日）起至清償日止按年息百分之五
    計算之利息之範圍內，為有理由，應予准許，逾此範圍之請求，為無理由，應予
    駁回。
八、原告及被告甲○○均陳明願供擔保請准為假執行或免為假執行之宣告，經核原告
    勝訴部分尚無不合，爰酌定相當之金額准許之。至原告敗訴部份，其假執行之聲
    請已因訴之駁回而失所依附，應併予駁回之。
九、原告共同起訴請求被告給付，其應受判決事項聲明之金額不同，於本件訴訟之利
    害關係有異，爰依民事訴訟法第八十五條第一項但書之規定，依其利害關係比例
    ，命分別負擔訴訟費用。
十、結論：本件原告之訴為一部有理由，一部無理由，應依民事訴訟法第三百八十五
    條第一項前段、第七十九條但書、第八十五條第一項但書、第七十八條、第八十
    五條第二項、第三百九十條第二項、第三百九十二條，判決如主文。
中      華      民      國    九十      年      三      月    二十一    日
                                臺灣板橋地方法院民事第二庭
~B法      官  陳麗玲
右為正本係照原本作成
如對本判決上訴，須於判決送達後廿日內向本院提出上訴狀
中      華      民      國    九十      年      三      月    二十二    日
~B法院書記官  方蟾苓


司法院資訊處製作；財團法人民間司法改革基金會備份。
